【裁判字號】    99,易,3499
【裁判日期】    991208
【裁判案由】    詐欺
【裁判全文】
臺灣臺中地方法院刑事判決              99年度易字第3499號
公  訴  人  臺灣臺中地方法院檢察署檢察官
被      告  邱敏宏
上列被告因詐欺案件，經檢察官提起公訴（99年度偵字第20924
號）及移送併辦（99年度偵字第24672號），被告於本院準備程
序中就被訴事實為有罪之陳述，經本院合議庭評議後裁定由受命
法官獨任改行簡式審判程序，判決如下：
    主    文
邱敏宏幫助犯詐欺取財罪，處拘役肆拾日，如易科罰金，以新臺
幣壹仟元折算壹日。
    犯罪事實
一、邱敏宏可預見一般人利用其個人申辦使用之行動電話門號，
    常與詐欺取財之犯罪密切相關，且取得他人行動電話門號之
    目的，在於掩飾犯行不易遭人追查，又對於提供行動電話門
    號之行為本身，雖無引發他人萌生犯罪之確信，但仍不顧他
    人所可能遭受之危險，竟基於縱若有人持以犯詐欺取財罪亦
    不違反其本意之幫助犯意，於民國99年1月7日，在臺中市○
    ○路與英才路口之加油站前，將其於99年1月7日以其名義申
    辦之中華電信門號0000000000號如意卡行動電話SIM卡1張，
    以新臺幣（下同）400元之代價，提供予詐騙集團成員作為
    詐財之聯絡電話使用。該詐騙集團成員於取得前開如意卡行
    動電話門號後，基於詐欺取財之犯意，意圖為自己不法之所
    有，(一)先於99年3月11日，在自由時報刊登「徵自用車司機
    、薪5萬、備照、無經驗可、月休4天、福利佳、0000000000
    」之不實廣告，致使陳其利（業經臺灣高雄地方法院檢察署
    檢察官於99年7月30日以99年度偵字第22617號為不起訴處分
    在案）誤信為真，撥打前開0000000000號行動電話與該詐騙
    集團成員聯絡，並於99年3月12日18、19時許，在高雄市○
    ○區○○路與建國路口麥當勞速食店，將其向國泰世華商業
    銀行東高雄分行申請開立之帳號000000000000號帳戶之存摺
    、提款卡、密碼，提供予真實姓名年籍不詳綽號「阿聰」之
    成年男子所屬詐騙集團成員，作為向人詐財之匯款帳戶使用
    後；遂於99年3月13日15時許，利用雅虎奇摩拍賣網刊登不
    實之拍賣訊息，致使曾瑞雲誤信競標成功，標得ACER廠牌、
    AS0000-000G25N型號之筆記型電腦1台，而於99年3月13日某
    時許，利用網路ATM匯款1萬1000元至之詐騙集團指定之前開
    陳其利帳戶內，詐騙集團成員旋即提領殆盡，嗣因曾瑞雲遲
    未收到商品，察覺有異，報警處理，因而循線獲悉上情；(二)
    復於99年3月23日，在自由時報刊登「中夜班司機、薪5萬+
    抽成、備照、無經驗可、月休4天、福利佳、可立即上班、0
    000000000」之不實廣告，致使楊宗原（業經臺灣高雄地方
    法院檢察署檢察官於99年8月25日以99年度偵字第17203號為
    不起訴處分在案）誤信為真，撥打前開0000000000號行動電
    話與該詐騙集團成員聯絡，並於99年3月23日某時，在高雄
    市○○○路與建國三路交岔路口處之「康橋商旅」外，將其
    向大眾商業銀行右昌分行申請開立之帳號000000000000號（
    後經更改為000000000000000號）帳戶之存摺影本、提款卡
    及密碼，提供予真實姓名年籍不詳綽號「阿龍」之成年男子
    所屬詐騙集團成員，作為向人詐財之匯款帳戶使用後；遂於
    99年3月24日某時許，佯稱金石堂網路書店業務員撥打電話
    予王信富，向王信富謊稱其先前購買工具書時店員將條碼刷
    錯，誤設定為分期付款，當天晚上24時後，分期付款就會啟
    動，要求前往郵局自動提款機操作以更改設定為由，致使王
    信富誤信為真，而前往郵局自動提款機，接續於99年3月24
    日21時21分許、21時33分許，依照指示錯誤匯款2萬9989元
    、2萬9989元合計5萬9978元至詐騙集團指定之前開楊宗原帳
    戶內，詐騙集團成員旋即提領殆盡，嗣因王信富察覺有異，
    報警處理，因而循線獲悉上情。
二、案經新竹縣政府警察局竹北分局報告臺灣高雄地方法院檢察
    署陳請臺灣高等法院檢察署令轉臺灣臺中地方法院檢察署檢
    察官偵查起訴暨移送併辦。
    理    由
一、訊據被告邱敏宏對於前揭時地提供其所申請之前開中華電信
    如意卡行動電話門號予詐騙集團成員，用以刊登不實之求職
    廣告，詐取被害人陳其利、楊宗原之銀行帳戶後，再利用被
    害人陳其利、楊宗原之銀行帳戶作為向被害人曾瑞雲、王信
    富詐財之匯款帳戶使用等情，業經坦認屬實，核與被害人陳
    其利、楊宗原於警詢及偵查中之供述內容及被害人曾瑞雲、
    王信富於警詢中之陳述內容均屬相符，並有被害人陳其利所
    使用門號0000000000號行動電話之通聯紀錄1份（顯示被害
    人陳其利確有撥打被告所提供之前開門號與詐騙集團成員聯
    絡）、被告所申請之前開門號之申請人資料1份、臺灣高雄
    地方法院檢察署檢察官99年度偵字第22617號不起訴處分書1
    份（陳其利被訴詐欺案件）、被害人曾瑞雲受諞之網拍訊息
    列印畫面1份、被害人曾瑞雲提供之網路銀行匯款明細資料1
    份、被害人陳其利向國泰世華銀行東高雄分行所申請開立之
    帳戶開戶基本資料及交易往來明細各1份、詐諞集團刊登之
    不實求職廣告1份、被害人王信富提出受騙匯款之郵政自動
    櫃員機交易明細表2份、被害人王信富提出之金石堂網路書
    店統一發票1份、被害人楊宗原提出之自由時報求職廣告欄
    剪報影本1份、被害人楊宗原向大眾商業銀行右昌分行所申
    請開立之帳戶存摺影本、開戶基本資料及交易明細資料各1
    份、被告向中華電話申請門號0000000000號如意卡門號之客
    戶申請書及中華電信股份有限公司第三代行動通信業務服務
    契約各1份、被告所申請之前開如意卡門號之通聯調閱查詢
    單1份、中華電信資料查詢1份、臺灣高雄地方法院檢察官99
    年度偵字第17203號不起訴處分書1份（楊宗原被訴詐欺案件
    ）等在卷可稽，被告自白供述與現有事證相符，應堪置信。
    按刑法上之故意，區分直接故意（確定故意）與間接故意（
    不確定故意），「行為人對於構成犯罪之事實，明知並有意
    使其發生者」為直接故意，「行為人對於構成犯罪之事實，
    預見其發生而其發生並不違背其本意者」為間接故意。以行
    動電話門號申請即為便利，任何人均得隨時申辦使用，若不
    以自行名義申辦，反而以不正方法向不特定人收購門號使用
    ，衡諸常情，即可推知利用他人門號之人係為作為不法用途
    以掩飾身分使用；則被告對於該詐騙集團成員取得其前開中
    華電信如意卡行動電話門號之目的，係為作為實施詐欺取財
    之犯行應可預見，更徵對於其前開如意卡行動電話門號被利
    用作為向人詐騙財物之情，並無違背其本意。至被告交付其
    前開如意卡行動電話門號之行為，既非詐欺取財罪之構成要
    件行為，且查無任何證據足資證明被告與該詐騙集團成員間
    有何共同詐欺取財之犯意聯絡，足認被告應僅係出於幫助詐
    欺犯罪之行為。本件事證已臻明確，被告犯行，洵堪認定。
二、查：該詐欺集團取得被告提供之前開中華電信如意卡行動電
    話門號後，基於詐欺取財之犯意，意圖為自己不法之所有，
    先刊登不實之求職廣告，分別向被害人陳其利、楊宗原詐騙
    取得銀行帳戶，作為向人詐財之匯款帳戶使用，再以不實之
    網拍訊息及網路購物誤設定為分期扣款為由，分別向被害人
    曾瑞雲、王信富詐取財物，致使被害人曾瑞雲、王信富誤信
    為真，陷於錯誤，而先後依照指示匯款至前開被害人陳其利
    、楊宗原之銀行帳戶內，而詐得財物，核該詐騙集團成員所
    為，係犯刑法第339條第1項之詐欺取財罪。本件被告將其所
    申請開立之如意卡行動電話門號提供予詐騙集團成員作為詐
    欺取財之聯絡電話使用，顯係基於幫助他人詐欺取財之犯意
    ，且所為提供如意卡行動電話門號予他人之行為係屬刑法詐
    欺取財罪構成要件以外之行為，其既以幫助他人犯罪之意思
    而參與犯罪構成要件以外之行為，核被告所為，係犯刑法第
    30條第1項前段、第339條第1項之幫助詐欺取財罪。被告一
    個提供行動電話門號之行為，同時造成被害人陳其利、楊宗
    原等人之受騙損害，係一行為觸犯數罪名之想像競合犯，為
    裁判上一罪之關係，應依刑法第55條之規定，論以一罪。被
    告幫助詐欺集團成員犯詐欺取財罪，為幫助犯，應依刑法第
    30條第2項之規定，減輕其刑。至於，臺灣臺中地方法院檢
    察署檢察官99年度偵字第24672號移送併辦部分，與本案係
    屬同一行動電話門號，屬於想像競合犯之裁判上一罪關係，
    應為本件起訴效力所及，本院自得併予審理，併此敘明。爰
    審酌被告提供前開如意卡行動電話門號予詐騙集團作為向人
    詐欺取財之聯絡電話使用，被告之行為，助長犯罪之不良風
    氣，幫助犯罪者隱匿真實身分，增加檢警查緝犯罪之困難性
    ，間接造成更多人之遭受損害，其行誠屬可議，惟因被告於
    犯罪後業經坦承犯行，知所悔悟，犯後態度良好，且因被告
    提供如意卡行動電話門號僅獲得400元之利益，而其本身並
    未實際參與詐欺取財之犯行，可責難性較為輕微，考量被害
    人所受損害金額，以及公訴檢察官具體求處拘役40日之刑度
    等一切情狀，量處如主文所示之刑，併予諭知易科罰金之折
    算標準，以示懲儆。
據上論斷，應依刑事訴訟法第273條之1第1項、第299條第1項前
段，刑法第30條第1項前段、第2項、第339條第1項、第55條、第
41 條第1項前段，刑法施行法第1條之1第1項、第2項前段，判決
如主文。
中    華    民    國    99    年    12    月    8     日
                  刑事第七庭    法  官  巫淑芳
以上正本證明與原本無異。
如不服本判決應於收受判決後10日內向本院提出上訴書狀，並應
敘述具體理由；其未敘述上訴理由者，應於上訴期間屆滿後20日
內向本院補提理由書（均須按他造當事人之人數附繕本）「切勿
逕送上級法院」。
                                書記官  莊金屏
中    華    民    國    99    年    12    月    8     日
附錄論罪科刑法條：
中華民國刑法第339條：
意圖為自己或第三人不法之所有，以詐術使人將本人或第三人之
物交付者，處5年以下有期徒刑、拘役或科或併科1千元以下罰金
。
以前項方法得財產上不法之利益或使第三人得之者，亦同。
前2項之未遂犯罰之。

司法院資訊處製作；財團法人民間司法改革基金會備份。
